臺灣高雄地方法院刑事判決　　　　　　 96年度簡上字第253號
上　訴　人
即　被　告　乙○○
上列被告因傷害案件，不服本院高雄簡易庭民國96年2 月26日96
年度簡字第733 號判決（聲請簡易判決處刑案號：臺灣高雄地方
法院檢察署96年度偵字第823 號），提起上訴，本院管轄之第二
審合議庭判決如下：
    主  文
原判決撤銷。
乙○○犯傷害罪，處拘役貳拾日，如易科罰金，以新台幣壹仟元
折算壹日；減為拘役拾日，如易科罰金，以新台幣壹仟元折算壹
日。
    事  實
一、乙○○與丙○○係擔任高雄市政府警察局鹽埕分局五福四路
    派出所輔警之同事，兩人曾因工作上事情發生不愉快，而於
    民國95年9 月4 日凌晨1 時許，乙○○與丙○○、甲○○3
    人一組各自騎乘機車自上開派出所出發執行巡邏工作，嗣乙○○與甲○○2 人騎車行至高雄市鹽埕區○○○路與大智路
    路口時，發現丙○○未跟上巡邏車隊，便停留該路口等候至
    凌晨2 時許，始見丙○○騎車姍姍來遲，於行經距該路口數
    十公尺遠之忠孝國小校門口時，乙○○為了解其脫隊原因乃
    下車徒步走向坐在機車上之丙○○，豈料丙○○反質問乙○○何以其帶班巡邏時卻未注意在後之隊員狀況，乙○○聞言
    便欲徒手拉丙○○下車把話說清楚，然丙○○不從而與乙○○互相拉扯，丙○○並以三字經辱罵乙○○（丙○○涉犯公
    然侮辱部分未據告訴及起訴），嗣丙○○於拉扯過程中因重
    心不穩而跌倒在地，而乙○○所著之反光背心亦遭丙○○扯
    壞，詎乙○○因一時氣憤難抑，竟基於傷害人身體之犯意，
    以右手拳頭毆打丙○○左臉頰約3 、4 下，致其受有左臉頰
    腫脹5 ×4 ×0.5 公分之傷害。
二、案經丙○○訴請臺灣高雄地方法院檢察署檢察官偵查後，聲
    請簡易判決處刑。
    理  由
壹、程序方面：
一、按證人、鑑定人依法應具結而未具結者，其證言或鑑定意見
    ，不得作為證據，同法第158 條之3 定有明文。是由上開條
    文反面解釋可知，證人凡依法應具結而經具結者，即有證據
    能力。證人甲○○於偵查中經具結所為之證言，依上開規定
    自有證據能力。
二、按被告以外之人於審判外之言詞或書面陳述，除法律有規定
    者外，不得作為證據，刑事訴訟法第159 條固定有明文，惟
    被告以外之人於審判外之陳述，雖不符同法第159 條之1 至
    之4 規定，而經當事人於審判程序同意作為證據，法院審酌
    該言詞陳述或書面陳述作成時之情況，認為適當者，亦得為
    證據。又當事人、代理人或辯護人於法院調查證據時，知有
    第159 條第1 項不得為證據之情形，而未於言詞辯論終結前
    聲明異議者，視為有前項之同意，此亦據同法第159 條之5
    規定甚明。查證人即告訴人丙○○於偵查中所為之陳述，雖
    均為被告以外之人於審判外之言詞，屬於傳聞證據，惟被告
    乙○○及檢察官於本院審理中對於上開證據並未爭執其證據
    能力，並同意於本院審理中引為證據；本院審酌上開言詞及
    書面陳述作成時之證據取得過程並無瑕疵，且與待證事實具
    有關連性等情況，認為適當，應認依刑事訴訟法第159 條之
    5 第1 項之規定，得為證據，而有證據能力。
三、卷附證人丙○○之乃榮醫院95年9 月4 日驗傷診斷書（他字
    卷第19頁），係上開醫院因證人丙○○之請求始行製作、出
    具，並非於例常業務過程中必然、接續不斷製作之紀錄文書
    或證明文書，尚與刑事訴訟法第159 條之4 第2 款規定不合
    。惟觀諸前開驗傷診斷書之內容，係就證人丙○○之病症確
    經該院專業醫師診療及該病狀經診斷之結果等節為證明，並
    經上開醫院診斷醫師簽、蓋章出具，顯係醫師基於其醫療專
    業，就被告之病情診療判斷後始行製作，且司法機關隨時可
    以調取醫師依醫師法第12條規定所製作，並由醫師執業之醫
    療機構依醫療法第70條規定保存之病歷與之相互核對，若有
    錯誤，甚易發現並糾正，是上開診斷證明書之可信度甚高，
    屬於可信之特別情況下製作之文書，依刑事訴訟法第159 條
    之4 第3 款規定，應有證據能力。
四、末按傳聞法則乃對於被告以外之人於審判外之言詞或書面陳
    述，亦即針對被告以外之人於審判外以言詞或書面所為之供
    述證據而為之規範。卷附證人丙○○所受傷勢照片2 幀（他
    字卷第19頁反面），乃以科學、機械之方式，對於當時狀況
    所為忠實且正確之記錄，性質上並非供述證據，應無刑事訴
    訟法第159 條第1 項規定之適用。
貳、實體方面：
一、訊據被告固不否認與告訴人丙○○發生拉扯之事實，惟矢口
    否認有傷害之犯行，辯稱：案發時伊等正騎機車在巡邏，雙
    方因細故發生口角，伊要拉告訴人下車說清楚，告訴人亦拉
    住伊，過程中雙方就都跌倒，伊並無毆打告訴人云云。經查
    ：
（一）被告與告訴人均係擔任高雄市政府警察局鹽埕分局五福四
      路派出所輔警，於95年9 月4 日凌晨1 時許，被告與告訴
      人、同為輔警之證人甲○○3 人一組各自騎乘機車自上開
      派出所出發執行巡邏工作，嗣被告與證人甲○○2 人騎車
      行至高雄市鹽埕區○○○路與大智路路口時，發現告訴人
      未跟上巡邏車隊，即在該路口等候至凌晨2 時許，始見告
      訴人騎車到達距離該路口附近之忠孝國小校門口前，被告
      遂下車徒步走向告訴人詢問其脫隊遲到原因，而告訴人亦
      質問被告何以其帶班巡邏時未注意在後之隊員狀況等語，
      被告聞言遂欲徒手拉告訴人下車把話說清楚，然因告訴人
      不從而與被告互相拉扯，告訴人並於拉扯過程中因重心不
      穩而跌倒在地，而被告所著之反光背心亦遭丙○○扯壞等
      情，業據被告供認不諱，並有證人即告訴人丙○○、證人
      甲○○證述之相關情節可據，此部分事實堪予認定。又上
      述被告與證人丙○○爭執過程中，證人丙○○亦以三字經
      辱罵被告一情，亦據被告於偵查中供陳明確（他字卷第10
      頁），核與證人甲○○於本院審理中到庭具結證述：當時
      被告問丙○○為何現在才來，丙○○口氣很衝，用三字經
      罵被告，被告便對丙○○說：「你給我下來」，丙○○不
      下車，兩人發生拉扯，就跌在地面上等語（院卷第32頁）
      勾稽互符，佐以證人丙○○對斯日與被告爭執過程均能指
      訴綦詳，然就有無以三字經辱罵被告一節則陳稱：伊不記
      得云云（同上卷第10頁），可見其就對己不利之事項有所
      迴避之情，此觀被告於偵查中指述證人丙○○扯壞其反光
      背心一事並提出該扯壞之背心為證，及經證人甲○○證述
      屬實後，證人丙○○雖承認係伊所為，然亦強調係拉扯過
      程中「不小心」拉壞等語（同上卷第12頁）益明。是證人
      丙○○亦以三字經辱罵被告一情，亦堪認定。
（二）次查，證人丙○○於當日與被告發生上述爭執後，受有左
      臉頰腫脹5 ×4 ×0.5 公分、左膝紅色擦傷2 ×2 公分等
      傷害等情，亦據證人丙○○證述明確，並有證人丙○○之
      乃榮醫院95年9 月4 日驗傷診斷書（他字卷第19頁）及照
      片2 張（他字卷第19頁反面）附卷可憑，亦堪認定。而關
      於證人丙○○前揭傷勢之發生原因，業據證人丙○○於偵
      查中證稱：伊於上揭時、地與被告發生爭執，伊有與被告
      互相拉扯，後來遭被告拉扯衣服致其自機車上跌下造成左
      膝受傷等語明確（他字卷第3 、10頁），佐以證人甲○○
      於本院審理中具結證述：伊等是每人各騎1 部機車出去，
      當時伊與被告從五福路巡邏大智路到忠孝國小，丙○○不
      曉得是跑掉，還是故意慢慢來，因為被告是班長，有責任
      注意伊等安全；後來被告看到丙○○騎機車慢慢來，被告
      就下車向丙○○走過去並問丙○○為何現在才來，丙○○
      口氣很衝，用三字經罵班長，被告就說你給我下來，丙○○不下車，坐在機車上，被告要拉丙○○下車，兩人發生
      拉扯，就跌在地面上；丙○○遭被告拉扯後，是往機車右
      邊倒，其機車則向左側傾倒等語（院卷第32 -34頁），及
      據上開驗傷診斷書圖說記載證人丙○○左膝所受傷勢為「
      紅色擦傷2 ×2 公分」、受傷部位係在左膝內側位置等情
      （他字卷第19頁正面），堪認上開傷勢係證人丙○○坐在
      機車上與被告互相拉扯時，遭被告拉扯衣服而向機車右側
      跌倒瞬間，被該部往左倒下之機車擦撞左膝內側所造成。
      又證人丙○○遭被告拉扯跌倒後，復遭被告以拳頭毆擊3
      、4 下，造成其受有左臉頰腫脹5 ×4 ×0.5 公分之傷害
      ，亦迭據證人丙○○證述在卷（他字卷第3 、10頁），雖
      被告於偵查中辯稱：伊不知道丙○○的傷勢如何造成，當
      時伊等2 人都跌倒云云（他字卷第12頁），惟自證人丙○○上開臉部「腫脹」傷勢以觀，顯非因拉扯跌倒時，臉部
      與地面接觸摩擦所致，而應與人體遭人以拳頭毆擊所受之
      傷害情形相符，佐以被告與證人丙○○前述拉扯過程中，
      被告之反光背心亦遭證人丙○○拉壞一情，亦據證人丙○○、甲○○分別於偵查中自陳及證述在卷（他字卷第11
      -12 頁），益見當時其等爭執之激烈，是證人丙○○證述
      伊遭被告以拳頭毆打左臉一節，應屬可信。雖被告於本院
      審理中聲請傳喚證人甲○○到庭證稱：「（問：他們跌倒
      後，有撞到頭嗎？）我有看到他們二個人的頭貼在地上。
      （問：他們的頭，是正面、背面、或側面哪一面貼在地上
      ，你清楚嗎？）被告部分現在想不起來，丙○○部分，拉
      扯跌倒是一瞬間，沒有辦法，（後改稱）他是左面倒在地
      上。」（院卷第34頁），其先證稱因拉扯跌倒是一瞬間，
      沒有辦法看清楚證人丙○○係頭部何處貼在地面等語，復
      改稱證人丙○○係左面倒在地上云云，先後證述情節不一
      ，已非可遽信，且證人甲○○於本院審理中已先證稱證人
      丙○○在與被告拉扯後係往機車右側跌倒一情如上（院卷
      第33 頁） ，故本院繼詰以「你剛剛回答丙○○是往右倒
      ，為何現在又說是左面倒在地上？）」，證人甲○○乃證
      稱：證人丙○○是往右側跌倒，但因為他們2 人有「拉扯
      一段時間」，所以又往左云云（院卷第34頁），復與其前
      述所證「拉扯跌倒是一瞬間」等語相矛盾，佐以證人丙○○左臉所受「腫脹」傷勢顯非因拉扯跌倒時，臉部與地面
      接觸摩擦所致，已如前述，恰亦足見證人甲○○不無趨意
      附合上述被告於偵查中所為辯詞之情，並證人甲○○於偵
      查中證稱：伊當時距離被告與證人丙○○發生爭執之位置
      有50公尺等語（他字卷第12頁），而於本院審理時又改稱
      ：伊係距離其等2 人約3 、40公尺，有路燈，伊可以看得
      一清二楚等語（院卷第32-33 頁），且證人甲○○於本院
      審理中既證稱：伊當時係背對著被告與丙○○，但不是一
      直都背對著等語明確（院卷第38頁），則可推知證人甲○○並非均有轉身而全程目擊被告與證人丙○○發生爭執之
      經過，然其竟迭於偵查及本院審理時均肯定證稱被告未出
      手毆打證人丙○○，且證人丙○○左臉受有腫脹5 ×4 ×
      0.5 公分之明顯傷勢一情，如已前述，並有卷附照片可參
      ，然證人甲○○於本院審理中卻證稱：伊於3 時許回到派
      出所後，看不出來丙○○臉上有傷等語（院卷第36頁），
      足見證人甲○○確有偏袒被告之情形，此觀證人甲○○所
      證：丙○○與被告發生爭執後，丙○○即自行回派出所，
      伊與被告2 人則繼續執行巡邏勤務；後來伊與被告於3 時
      許回到派出所後，證人丙○○還在派出所內，伊沒有去關
      心，伊個人對丙○○的行為也不認同；休息10分鐘後，伊
      與被告又出去巡邏，但丙○○沒有一起出去，也沒有人代
      替丙○○去等語（院卷第36頁），益徵其情，是證人甲○○證述被告未毆打證人丙○○一節，堪認係迴護被告之詞
      ，非可採信。
（三）綜上所述，被告所辯情詞無可採信，其傷害之犯行洵堪認
      定，應依法論科。
二、核被告所為，係犯刑法第277 條第1 項之傷害罪。原審以被
    告罪證明確對被告論罪科刑固非無見，惟原審判決後，中華
    民國九十六年罪犯減刑條例於96年7 月16日公布施行，本件
    被告犯行合於減刑條件，應予減刑，原審未及審酌適用該條
    例，容有未合，被告原以原審認事用法不當，上訴請求撤銷
    原判決云云，雖無理由，惟原判決既有前述瑕疵，自應由本
    院予以撤銷改判。爰審酌被告徒手傷害告訴人丙○○，致告
    訴人受有左臉腫脹之傷害，固應受有相當程度之刑事非難；
    惟考量被告並無任何前科紀錄，有臺灣高雄地方法院檢察署
    刑案資料查註紀錄表及臺灣高等法院被告前案紀錄表各1 份
    在卷可考，素行尚屬良善，且其擔任派出所輔警班長，負有
    督促組員準時按時出勤並於出勤時注意其等安全之責任，是
    其曾因告訴人丙○○差勤問題發生不愉快後，復於斯日執行
    輔警巡邏勤務時，因告訴人未能跟上巡邏隊伍一事而起爭執
    ，並遭告訴人以三字經辱罵及扯壞其身上所著反光背心，乃
    一時氣憤難抑所致，要非動輒暴力相向，復考量告訴人堅持
    對被告提出告訴（他字卷第17頁），及告訴人之傷害情形亦
    非甚鉅等一切情狀，量處如主文之刑，復參酌被告係專科畢
    業，平日以負責大樓電梯安全檢查為業，每月收入約新台幣
    3 萬餘元，經濟狀況小康，且有幼兒陳００（男、民國90年
    10 月10 日生）待扶養等情，有陳００之個人戶籍資料１紙
    可參（他字卷第6 頁），併諭知如主文所示之易科罰金折算
    標準。又本案被告犯罪時間在96年4 月24日以前，合於中華
    民國九十六年罪犯減刑條例之減刑條件，應減其宣告刑2 分
    之1 ，並諭知同上之易科罰金折算標準，以示懲儆。再本件
    被告並未與告訴人和解，且告訴人堅持告訴，是本院認不宜
    宣告緩刑，併此敘明。
三、據上論結，依刑事訴訟法刑事訴訟法第455 條之1 第1 項、
    第3 項、第369 條第1 項前段、第364 條、第299 條第1 項
    前段，刑法第277 條第1 項、第41條第1 項前段，刑法施行
    法第1 條之1 ，中華民國九十六年罪犯減刑條例第2 條第1
    項第3 款、第7 條，判決如主文所示。
本案經檢察官丁○○到庭執行職務。
中　　華　　民　　國　　96　　年　　12　　月　　25　　日
                  刑事第十三庭 審判長   法  官　黃惠玲
                                        法  官  黃苙荌
                                        法  官  蔣志宗
以上正本證明與原本無異。
不得上訴。
中　　華　　民　　國　　96　　年　　12　　月　　25　　日
　　　　　　　　　　　　　　　　　　　　書記官  李憶如
